【裁判字號】    99,台上,7293
【裁判日期】    991125
【裁判案由】    傷害致重傷
【裁判全文】
最高法院刑事判決            九十九年度台上字第七二九三號
上  訴  人  台灣高等法院台南分院檢察署檢察官  
被      告  王勝憲
上列上訴人因被告傷害致重傷案件，不服台灣高等法院台南分院
中華民國九十九年九月二十一日第二審判決（九十九年度上訴字
第五九０號，起訴案號：台灣雲林地方法院檢察署九十八年度偵
字第三四三六號），提起上訴，本院判決如下：
    主  文
原判決撤銷，發回台灣高等法院台南分院。
    理  由
本件原判決認定被告王勝憲有原判決事實欄所載犯行，因而維持
第一審論處被告過失傷害致人重傷罪刑（處有期徒刑八月）之判
決，駁回檢察官在第二審之上訴，固非無見。
惟查：（一）、刑法上之加重結果犯，係以行為人對於加重結果
之發生客觀上有預見之可能，能預見而不預見者為要件。刑法第
二百七十七條第二項之傷害致人於死或致重傷罪，係對於犯普通
傷害罪致發生死亡或重傷結果所規定之加重結果犯，依同法第十
七條規定，以行為人能預見其死亡或重傷結果之發生而不預見為
要件，此所謂能預見，係指客觀情形而言，與加害人本身主觀上
有無預見之情形不同。倘加害人主觀上已有預見，而結果之發生
又不違背其本意時，則屬刑法第十三條第二項所規定間接故意之
範疇，無復論以加重結果犯之餘地。因此加害人對於結果之發生
「客觀上」能否預見、「主觀上」是否不預見，以及該項結果之
發生有無違背其本意，均與加害人應負何種刑責之判斷攸關，此
項構成犯罪之事實，依刑事訴訟法第三百零八條、第三百十條第
一款規定，不僅於犯罪事實中應明白認定，且須於理由內說明其
憑以認定之證據，方足以資論罪科刑。原判決認為被告身高一百
六十八公分，體重約六十三至六十四公斤，被害人蔡清中之身高
與被告相仿，惟被告平日從事預力橋樑等粗重工作，身體顯然較
諸從事養殖業為生之被害人壯碩，業據被告於原審供明在卷（見
原審卷第六一至六三頁背面），被告在盛怒之下，抓住被害人之
胸襟，要把被害人從斜坡處強拖進屋內理論，被害人抵死不從，
與被告互相拉扯，致被害人跌倒頭部撞地。而被害人跌落受傷之
斜坡，空間狹小，呈一直角三角型，其斜坡係由上往下，由高漸
低之坡度，並具有相當陡度，作為聯接被告早餐店與門前馬路高
低落差之用，亦經被告於原審審理時陳述在卷（見原審卷第六三
至六四頁），對照被害人身高與斜坡高度，則該斜坡之高度為被
害人身高之四分之一，以被害人身高與斜坡高度之比例，加上斜
坡之陡度及狹小空間，被告能否預見如以雙手拉扯被害人，可能
因拉扯後之反作用力而使被害人失去平衡跌倒，導致頭部撞擊地
面，因而腦部受傷致生重傷害或死亡之結果，被告仍與站立於斜
坡中上段位置之被害人發生拉扯，致被害人失去平衡而跌倒，頭
部撞擊地面，雖認為被告無傷害被害人之直接故意，惟對於被告
是否有傷害之間接故意，非無審究之餘地。原審未予查明，並於
理由中詳加論述，遽以判決，自嫌率斷。（二）、刑法第二百七
十七條第二項傷害致重傷，或同法第二百八十四條第一項後段過
失傷害致重傷，皆因事後有更重之結果發生即被害人死亡，而異
其法律之適用，依情形分別適用刑法第二百七十七條第二項前段
之傷害致死或逕論以同法第二百七十六條之過失致死罪。本件原
審判決前，被害人業已死亡，有檢察官所提之被害人死亡證明書
影本乙件在卷可稽，該死亡結果與被告傷害（或過失傷害）被害
人之前行為，是否具有因果關係，原審未予調查審認，逕論處過
失傷害致重傷罪，難謂無適用法則不當之違誤。以上或為檢察官
上訴意旨所指摘，或屬本院得依職權調查之事項，應認原判決仍
有撤銷發回更審之原因。
據上論結，應依刑事訴訟法第三百九十七條、第四百零一條，判
決如主文。
中    華    民    國  九十九  年   十一   月  二十五  日
                      最高法院刑事第九庭
                          審判長法官  花  滿  堂  
                                法官  黃  正  興  
                                法官  洪  昌  宏  
                                法官  王  聰  明  
                                法官  郭  毓  洲  
本件正本證明與原本無異
                                      書  記  官  
中    華    民    國  九十九  年   十一   月  二十九  日
                                                      Ｅ

司法院資訊處製作；財團法人民間司法改革基金會備份。
